【裁判字號】    98,審易,887
【裁判日期】    980930
【裁判案由】    侵占
【裁判全文】
臺灣桃園地方法院刑事判決             98年度審易字第887號
公  訴  人  臺灣桃園地方法院檢察署檢察官
被      告  甲○○（原名陳益榮.
上列被告因侵占案件，經檢察官提起公訴（98年度偵緝字第174
號），被告於本院準備程序進行中，就被訴事實為有罪之陳述，
經本院告知簡式審判程序意旨，並聽取公訴人及被告之意見後，
本院合議庭裁定依簡式審判程序審理，並判決如下：
    主      文
甲○○意圖為自己不法之所有，以詐術使人將本人之物交付，處
有期徒刑陸月，減為有期徒刑參月，如易科罰金，以銀元參佰元
即新臺幣玖佰元折算壹日。
    事實及理由
一、犯罪事實：甲○○係址設新竹市○區○○里○○○街16號1
    樓「總督小客車租賃有限公司」（下稱總督公司）之負責人
    ，為乙○○保管其於94年11月間以附條件買賣方式出資購買
    、登記名義為總督公司，而靠行加入總督公司之車牌號碼50
    80-GG 號租賃小客車之行照影本及為乙○○處理上開車輛之
    靠行事務，且明知上開車輛之所有權仍屬聯邦商業銀行所有
    ，其無權設定抵押或為任何處分，竟仍意圖為自己不法之所
    有且基於背信之犯意，於95年3 月1 日，持上開為乙○○保
    管之車輛行車執照影本、總督公司營利事業登記證等資料，
    至址設桃園縣蘆竹鄉○○路361 號之華泰當鋪佯稱上開車輛
    係總督公司所有，使華泰當鋪陷於錯誤而交付借款新臺幣（
    下同）15萬元予甲○○。並因上開甲○○違背為乙○○妥善
    保管上開車輛行車執照影本任務之行為使乙○○受有向當鋪
    回贖上開車輛之19萬元及向上開車輛經聯邦商業銀行聲請拍
    賣之拍定人買回之41萬元，共60萬元之財產損害，致生損害
    於本人乙○○之利益。案經乙○○訴由桃園縣政府警察局大
    園分局報告臺灣桃園地方法院檢察署檢察官偵查起訴。
二、證據名稱：
  (一)被告甲○○於本院審理時之自白。
  (二)告訴人乙○○於警詢及本院審理中之證述。
  (三)慶隆汽車有限公司汽車買賣契約書、華泰當鋪當票、本院
      辦理刑事按鍵電話記錄查詢表、臺中縣警察局豐原分局馬
      岡所受理各類案件記錄（通報）表、臺中縣警察局受理刑
      事案件報案三聯單各1 份。
三、新舊法比較：
    本件被告行為後，刑法及刑法施行法部分條文業經修正公布
    ，並均於95年7 月1 日施行。按修正後刑法第2 條第1 項規
    定：「行為後法律有變更者，適用行為時之法律，但行為後
    之法律有利於行為人者，適用最有利於行為人之法律。」，
    係規範行為後法律變更所生新舊法比較適用之準據法，於新
    法施行後，應適用新法第2 條第1 項之規定，為「從舊從輕
    」之比較；比較時應就罪刑有關之共犯、未遂犯、想像競合
    犯、牽連犯、連續犯、結合犯，以及累犯加重、自首減輕暨
    其他法定加減原因（如身分加減）與加減例等一切情形，綜
    其全部罪刑之結果而為比較（最高法院95年度第8 次刑事庭
    會議決議參照）。至行為後刑法條文經修正，惟無有利、不
    利情形，即無比較適用之問題，應依一般法律適用原則，適
    用裁判時法（最高法院95年度第21次刑事庭會議決議參照）
    。經查：
  (一)本件被告行為時之刑法第33條第5 款原規定「主刑之種類
    如左：五、罰金：一元以上。」嗣刑法第33條第5 款修正為
    ：「主刑之種類如下：五、罰金：新臺幣一千元以上，以百
    元計算之。」，是依修正後之法律，所得科處之罰金刑最低
    為新臺幣1,000 元，而依被告行為時之刑罰法律，即修正前
    刑法第33條第5 款規定罰金最低額1 元計算，罰金刑最低額
    為銀元1 元，換算為新臺幣最低額僅為新臺幣3 元，是以修
    正前刑法之規定較有利於被告。
  (二)被告行為時之刑法第41條第1 項前段規定：「犯最重本刑
    為五年以下有期徒刑以下之刑之罪，而受六個月以下有期徒
    刑或拘役之宣告，因身體、教育、職業、家庭之關係或其他
    正當事由，執行顯有困難者，得以一元以上三元以下折算一
    日，易科罰金。」，而易科罰金之折算標準，依刪除前罰金
    罰鍰提高標準條例第2 條前段規定，就其原定數額提高為10
    0 倍折算1 日，則本件被告行為時之易科罰金折算標準，應
    以銀元100 元以上300 元以下折算1 日，經折算為新臺幣後
    ，應以新臺幣300 元以上900 元以下折算為1 日。惟修正後
    刑法第41條第1 項前段則規定：「犯最重本刑為五年以下有
    期徒刑以下之刑之罪，而受六個月以下有期徒刑或拘役之宣
    告者，得以新臺幣一千元、二千元或三千元折算一日，易科
    罰金。」，比較修正前、後之易科罰金折算標準，修正前之
    規定較有利於被告。
  (三)另刑法施行法第1 條之1 施行後，罰金刑貨幣單位雖有「
    銀元」、「新臺幣」之差異，惟適用結果之罰金額度則無二
    致，就罰金法定刑提高之「刑罰權規範內容」並無利或不利
    變更，自不生新舊法之比較問題，應適用具特別法及準據法
    之刑法施行法第1 條之1 規定（臺灣高等法院暨所屬法院95
    年度法律座談會刑事類提案第16號參照）。
四、核被告甲○○所為，係犯刑法第339 條第1 項之詐欺取財罪
    及同法第342 條第1 項之背信罪。被告所犯上開2 罪，係以
    一行為而觸犯數罪名，為想像競合犯，應依刑法第55條規定
    ，從一重詐欺取財罪處斷。原起訴意旨認被告係犯業務侵占
    罪，尚有未洽，然已經公訴蒞庭檢察官當庭追加犯罪事實並
    更正起訴法條，本院自應就追加及更正之事實予以審理，併
    此敘明。末按，中華民國九十六年罪犯減刑條例自中華民國
    96 年7月16日施行；本條例施行前，經通緝而未於中華民國
    96 年12 月31日以前自動歸案接受偵查、審判或執行者，不
    得依本條例減刑，中華民國九十六年罪犯減刑條例（下稱減
    刑條例）第16條、第5 條分別定有明文。故罪犯如係於減刑
    條例施行後經通緝，並於減刑條例施行後方緝獲到案者，應
    不受前開條例第5 條規定不得減刑之限制（最高法院81年度
    台非字第12號判決意旨參照）。被告甲○○本件犯行之犯罪
    時間，在96年4 月24日之前，所犯為刑法第339 條第1 項及
    第342 條第1 項之罪，雖為減刑條例第3 條第1 項第15款所
    定不予減刑之罪，惟其宣告刑未逾有期徒刑1 年6 月，合於
    減刑條例第3 條第1 項規定之減刑條件，甲○○於檢察官偵
    查中，因逃匿無蹤，經臺灣桃園地方法院檢察署於98年1 月
    8 日發布通緝，經警於98年1 月9 日緝獲到案，其既在減刑
    條例施行後始發布通緝並緝獲到案，揆諸前揭說明，自無減
    刑條例第5 條所定不予減刑規定之適用，故甲○○前開犯行
    ，應依減刑條例第2 條第1 項第3 款之規定減其宣告刑二分
    之一。
五、應適用之法條：刑事訴訟法第273 條之1 第1 項、第299 條
    第1 項前段、第310 條之2 、第454 條第1 項，修正後刑法
    第2 條第1 項前段，刑法第339 條第1 項、第342 條第1 項
    第55條，修正前刑法第41條第1 項前段，修正前罰金罰鍰提
    高標準條例第2 條，刑法施行法第1 條之1 第1 項、第2 項
    前段，中華民國九十六年罪犯減刑條例第2 條第1 項第3 款
    、第7 條、第9 條。
六、如不服本判決，得自判決送達後10日內，向本院提起上訴。
本案經檢察官黃怡菁到庭執行職務。
中    華    民    國    98    年    9     月    30    日
                        刑事庭  法  官  鍾雅蘭
以上正本證明與原本無異。
                                書記官  楊郁馨
中    華    民    國    98    年    9     月    30    日
附論罪科刑依據之法條：
刑法第339條第1項
意圖為自己或第三人不法之所有，以詐術使人將本人或第三人之
物交付者，處五年以下有期徒刑、拘役或科或併科一千元以下罰
金。
中華民國刑法第342條第1項
為他人處理事務，意圖為自己或第三人不法之利益，或損害本人
之利益，而為違背其任務之行為，致生損害於本人之財產或其他
利益者，處5 年以下有期徒刑、拘役或科或併科1 千元以下罰金
。


司法院資訊處製作；財團法人民間司法改革基金會備份。
